臺灣基隆地方法院刑事判決　　　　　　　 93年度訴字第896號
公　訴　人　臺灣基隆地方法院檢察署檢察官
被　　　告　丁○○　男　40歲.
選任辯護人　柯士斌律師
　　　　　　周彥憑律師
上列被告因違反毒品危害防制條例案件，經檢察官提起公訴（93
年度偵字第4671號），本院判決如下：
    主  文
丁○○連續販賣第一級毒品，累犯，處有期徒刑玖年。
販賣毒品所得之財物新臺幣肆仟元沒收之，其中新臺幣參仟元如
全部或一部不能沒收時，以其財產抵償之。
    事  實
一、丁○○有多次犯罪紀錄，其中於民國九十一年間因違反毒品
    危害防制條例案件，經臺灣基隆地方法院於九十一年十月二
    十三日以九十一年度訴字第三六四號刑事判決判處有期徒刑
    十月，刑期自九十二年七月二十六日起至九十三年五月二十
    五日止，因行刑累進處遇縮短刑期於九十三年五月十七日執
    行完畢，仍不知悔改；丁○○明知海洛因為毒品危害防制條
    例第二條第二項第一款所稱之第一級毒品，不得任意持有、
    販賣，竟基於意圖營利販賣第一級毒品海洛因之概括犯意，
    以其所有之0000000000號行動電話為對外聯繫販
    賣第一級毒品之通訊工具，於九十三年十二月十五日下午九
    時許，在基隆市○○路三十四號前，以一小包海洛因之價金
    為新臺幣（下同）一千元，販賣海洛因予戊○○，復於九十
    三年十二月十七日中午十二時十五分，在基隆市○○路三十
    四號前，以二小包海洛因（淨重共０．四二公克）之價金為
    二千元，販賣海洛因予戊○○，丁○○與戊○○交易海洛因
    完畢後，隨即騎乘車號ＡＷＱ─四七六號機車離開現場，據
    報在基隆市○○路九十七巷巷口附近埋伏之員警己○○、甲○○等人乃上前圍捕戊○○，並查扣戊○○丟棄於其所駕駛
    車號０四五五─ＫＩ號自用小客車附近其甫向丁○○購得之
    第一級毒品海洛因二小包（淨重共０．四二公克)， 戊○○
    於為警查獲即供承其係向丁○○購買海洛因，員警己○○、
    甲○○判斷丁○○尚不知其販賣第一級毒品海洛因予戊○○
    之犯行業已敗露，極有可能繼續在基隆市○○路九十七巷巷
    口一帶販賣毒品，乃繼續在基隆市○○路九十七巷巷口附近
    埋伏；丁○○復於同日下午二時三十分，在基隆市○○路九
    十七巷巷口，以一小包海洛因（淨重０．一七公克）之價金
    為一千元，販賣海洛因予乙○○，員警己○○、甲○○等人
    於丁○○與乙○○甫交易海洛因完畢，旋即上前逮捕丁○○
    、乙○○，並分別在丁○○身上查扣丁○○所有販售毒品所
    得款一千元，並在乙○○身上查扣其甫向丁○○購得之第一
    級毒品海洛因一小包（淨重０．一七公克），總計丁○○共
    販賣第一級毒品海洛因三次，得款共四千元 (其中三千元未
    扣案)。
二、案經基隆市警察局第一分局報請臺灣基隆地方法院檢察署檢
    察官偵查起訴。
    理  由
一、訊據上訴人即被告丁○○矢口否認有何販賣海洛因犯行，辯
    稱：我與乙○○是普通朋友，朋友間互有電話聯繫本屬正常
    ；我不認識戊○○，我沒有主動打電話予戊○○。而且乙○○、戊○○在警詢、偵查時毒癮已發作，我能體諒他們為何
    在警詢、偵查中指證我為販毒之人，但實際上我確未販賣毒
    品予乙○○、戊○○；本案之發生純係員警己○○要我答應
    做他的線民提供施毒、販毒者之資料，為我所拒，心生不滿
    ，乃放話要整我，本件是員警羅織罪名云云。惟查：
(一)證人戊○○雖經本院按其
    八之二一號（此有戊○○法務部戶役政連結作業系統一紙在
    卷可稽）及其居所地台北縣萬里鄉萬里加投七八之一號傳喚
    （此有戊○○警詢時所陳報之
    因遷址新址不明及查無其人而未能合法送達，且依刑事訴訟
    法一百七十八條之規定：「證人經合法傳喚，無正當理由而
    不到場者，得科以新臺幣三萬元以下之罰鍰，並得拘提之」
    ，證人戊○○既已遷移他處，致查無其人，顯然所在不明，
    無從為合法送達，本院依法已不得再對證人戊○○為科處罰
    鍰或拘提之法定動作，因之對於調查證人戊○○之部分，法
    律途徑已窮，已無法於本院審理時再傳喚做證，證人戊○○
    於警詢時所為之證述，乃屬本件審判訴訟外之陳述，然參諸
    刑事訴訟法第一百五十九條之三之規定：被告以外之人於審
    判中有下列情形之一，其於檢察事務官、司法警察官或司法
    警察調查中所為之陳述，經證明具有可信之特別情況，且為
    證明犯罪事實之存否所必要者，得為證據：三、滯留國外或
    所在不明而無法傳喚或傳喚不到者，而該條乃係採英美法「
    傳聞証據排除法則」之例外之立法例，亦即證人在警詢即審
    判外之陳述，倘若符合（一）必要性【因已無法再從同一陳
    述者取得原陳述以外之證言，而具有利用原陳述之必要性】
    及（二）可信性之情況保證【係指陳述時之外部客觀的情況
    值得信用而言，非指陳述之實質內容的信用性，否則證據能
    力與證據力之界線勢將有所混淆】，乃有證據能力。本件證
    人戊○○於警詢供述確係符合傳聞法則例外之必要性及可信
    性之情況保證二要件，茲審查如次：
１、必要性：所謂傳聞法則例外之必要性，乃指原供述人無法到
    庭接受當事人及辯護人之交互詰問，且該證據係為證明犯罪
    事實存在所不可或缺之陳述而言。本件如前所述，證人戊○○已因所在不明，無法於本院審理中到庭接受本院、當事人
    （含檢察官及被告）及辯護人之交互詰問，然證人戊○○之
    陳述係證明被告有無販賣海洛因予戊○○之犯行存在所不可
    或缺之證據，故證人戊○○於警詢中之陳述業已符合傳聞法
    則例外之「必要性」原則。
２、可信性之情況保證：所謂傳聞法則例外之可信性情況保證，
    其意義乃指某供述倘在特別可置信之狀況下所為時，縱不在
    審判官面前為其供述，或縱不給對方當事人有行反對詰問之
    機會，因其供述有虛偽之危險性本為不高，故可作為證據之
    謂，而一般均認當場印象之陳述、在極大之驚駭下所為之陳
    述，諸如在事情發生後所作之陳述於時間上緊接，亦即，必
    須是陳述人在認識事件或情況當時，或其後立即對該事件或
    情況所為之描述或解釋之陳述，或指陳述人在事件或情況所
    引起的刺激壓力下，在驚駭情形之下所為陳述，均具有陳述
    時之外部客觀的情況值得信用之情況保證。本件證人戊○○
    係於九十三年十二月十七日中午十二時許，在基隆市○○路
    三十四號前，甫與被告交易毒品海洛因完畢而當場為警逮捕
    ，並於同日下午四時制作警詢筆錄，其陳述係緊接於案發後
    ，又係在為警查獲之驚恐情緒下所為，自無足夠時間仔細衡
    量其陳述之利害、或有他人介入、干擾之情況，且為證人戊○○制作筆錄之員警為涂錞德、詹元輝而非原逮捕證人戊○○之己○○、甲○○，更足以排除其預斷，就證人戊○○陳
    述當時之外部客觀情況而言，其陳述具有可信性，故證人戊○○於警詢中之陳述亦符合傳聞法則例外之「可信性之情況
    保證」原則。證人戊○○於警詢時之陳述，既然符合傳聞法
    則例外之必要性及可信性之情況保證二要件，自有證據能力
    。
(二)按證人先前不一致之陳述與一般傳聞陳述有兩個主要不同，
    第一，審判外陳述之人現正於法院作證，第二，該審判外的
    陳述，與審判中之證詞相較，極具證據價值，而傳聞陳述不
    得為證據的主要理由，在於審判外之陳述未經具結、未經詰
    問、裁判者又未能親自見聞，有真實性之疑慮，證人先前不
    一致之陳述，亦為審判外之陳述，未經具結、未經詰問、裁
    判者亦未能親自耳聞陳述時之情狀，惟此時與一般審判外之
    陳述有所不同者，該證人正在法院作證，正處於被要求具結
    作證之狀態，裁判者得親自觀察證人前後陳述不一致之反應
    ，以判斷究竟先前之陳述較為可採，亦或現在之陳述較為可
    採，亦即裁判者依據證人審判中之陳述來決定證人審判外不
    一致之陳述是否可採，就詰問而言，因證人現於法院作證，
    被告及其選任辯護人得對證人詰問，不但得詰問現在之證詞
    ，亦得詰問其先前陳述之瑕疵，亦得以其先前陳述予以彈劾
    證人證詞之可信度，故等於亦已對於先後不一致之陳述為詰
    問，再就證據之價值而言，一般認為證人為先前陳述時，離
    案發事實的時間較近，證人之記憶較清晰，當時之陳述較審
    判中之陳述更具證據價值，因此刑事訴訟法於九十二年二月
    六日修正時特增訂第一百五十九條之二：「被告以外之人於
    檢察事務官、司法警察官或司法警察調查中所為之陳述，與
    審判中不符時，其先前之陳述具有較可信之特別情況，且為
    證明犯罪事實存否所必要者，得為證據」之規定，將證人先
    前不一致之陳述，視為傳聞法則之例外而承認其證據能力。
    而證人乙○○之陳述係證明被告有無販賣海洛因予乙○○之
    犯罪事實存否，所不可或缺，具有必要性，且其先前之陳述
    係由職司犯罪偵查之警察人員所制作，且警察人員於制作筆
    錄之前已告以其訴訟法上之權利，且於當日即九十三年十二
    月十七日下午五時五十分制作筆錄完畢，此有該偵訊筆錄在
    卷可稽，完全遵循刑事訴訟法之程序，復參以證人乙○○於
    同日檢察官訊問時亦為與警詢相同之陳述，證人乙○○先前
    於警詢之陳述係在較可信之特別情況所為，亦具有特信性，
    自有證據能力。
(三)又參諸刑事訴訟法第一百五十九之一第二項之規定：「被告
    以外之人於偵查中向檢官所為之陳述，除顯有不可信之情況
    者外，得為證據」，證人戊○○、乙○○於偵查時係與被告
    同時在場並經檢察官為隔離訊問後複命證人戊○○、乙○○
    當庭指認被告，被告於偵查時實不乏充分之時間請求對證人
    戊○○、乙○○行反對詰問，或與證人戊○○、乙○○對質
    ，證人戊○○、乙○○在檢察官面前所為之陳述，係在任意
    陳述之信用性已受確定保障之情況上所為，顯非在不可信之
    情況下所為之供述，證人戊○○、乙○○在偵查中之陳述，
    亦有證據能力。
(四)證人戊○○於警詢時證稱：「（警方於93年12月17日12時15
    分許於基隆市○○路34號前盤查時，當場查獲何物？）海洛
    因」、「（警方所查獲海洛因於何處起出？）警方盤查我身
    份時，我駕自小客車（0455-K1）， 當時我將海洛因2 小包
    握在右手並丟向右邊窗戶，掉落地上為警方發現查獲」、「
    （警方盤查你身份時為何將海洛因丟向右邊窗外？）因為我
    怕會再一次被警方查獲」、「（你海洛因來源為何？）向綽
    號「黑龍」購買」、「（你於何時、何地向「黑龍」購買多
    少海洛因？重量為何？）．．．今天為警查獲前5 分鐘購買
    新台幣2000元海洛因重量0.8 公克」、「（「黑龍」男子年
    高胖、黑皮膚、長髮。我用男朋友行動電話0000 000000 打
    「黑龍」之電話0000000000，約在基隆市○○路34號交易，
    到達該址後再打電話給「黑龍」告知我到達交易地點」、「
    （你為何知道「黑龍」有販賣毒品？）電玩店認識，是他詢
    問要不要購買毒品」、「（現警方於93年12月17日16時20分
    在基市○○○○○街派出所因販賣毒品案請你指認犯罪嫌疑
    人之相片，被指認人有5 名，經你指認結果確定從左至右算
    起排列第幾名為販賣毒品給你之「黑龍」？）是第3 個」、
    「（你於何時地以行動電話打給販賣毒品給你之丁○○購買
    毒品？）於93年12月17日12時11分許在基市○○路段打給丁○○」、「（你以何電話打給丁○○？丁○○之行動電話號
    碼？你行動電話序號為何？）台灣大哥大之門號0000000000
    （該門號為我男友所有）序號000000000000000 ，丁○○之
    行動電話號碼為0000000000」、「（於93年12月17日12時11
    分許在基市○○路段打給丁○○之談話內容？）我打給丁○○是要向他購買海洛因2000元，他要我到信五路長榮飯店時
    再打給他」、「（你與丁○○之毒品交易有無完成？金錢與
    海洛因有無交付？）交易完成，2000元當場交給丁○○，海
    洛因我也拿到但被警方查扣在案」等語，於偵查時仍證稱：
    「（毒品從何而來？）一個綽號叫「黑龍」的」、「（他剛
    剛有跟你一起被送到地檢署嗎？）有」、「（你何時跟他拿
    的？）今天中午12點多，我用我男朋友0000000000的電話撥
    0000000000的電話給「黑龍」，我跟他說我要2000元的海洛
    因，他跟我說他會送出來給我，我們約在信五路34號東岸
    KTV 的門口，我拿2000元給他，他拿2 包海洛因給我」、「
    （為何警訊中說是在長榮飯店？）東岸KTV 就在長榮飯店旁
    」、「（現在在場的人是誰？）黑龍」、「（為何丁○○說
    沒有賣毒品給你們？你們究竟有沒有跟丁○○買毒品？）有
    」等語；證人即本案承辦員警己○○於本院審理時證稱：「
    我們是接到情資，說被告在基隆市○○路九十七巷出入，當
    地是前高峰倉庫的空屋，當時正在施工，情報說被告有在販
    毒，所以我們借用該址二樓施工地點監控，監控約二小時，
    大約十二點多我看到被告騎機車從巷子出來要離開九十七巷
    ，我就打電話給同事，說被告要出來，你們跟跟看，我同事
    甲○○看到被告右轉往長榮桂冠旁跟戊○○在交易，後來他
    們去查證，當時我人還在二樓，沒有趕到現場」、「我沒有
    看到交易，是甲○○看到的，但我有看到被告騎機車出巷口
    離開，我就通知其他員警跟監，我再趕過去時，甲○○都已
    經處理好」等語，證人即本案承辦員警甲○○於本院審理時
    亦證稱：「是己○○接到線報，到達現場只有我們二人，我
    們先清查附近有無出租的公寓，我們再清查附近有無被告所
    騎乘的機車，後來有發現被告的機車，我們就更確定線報是
    準的。在九十七巷旁有一個高峰百貨在裝修中，己○○就去
    高峰百貨二樓去埋伏，我就在九十七巷另外一頭，接信五路
    三十四號，因為九十七巷是Ｌ型，所以我們各守候一邊，如
    果遇有狀況再以電話通知。後來己○○聯絡我說有看到被告
    騎機車準備要離開，我準備要騎機車跟隨被告，但被告機車
    已經騎到我前方，大約距離有三公尺，我發現被告與自小客
    車駕駛在交談，之後駕駛就伸手交錢給被告，然後被告就用
    另一隻手伸到駕駛座裡面，迅速又把手拿開，然後騎機車離
    開。因為當時只有我一人在，我上前攔住戊○○所駕駛的汽
    車，我拿出我的證件，叫她熄火，我等另外一名同事來支援
    ，我同事到達現場後，我們就盤查戊○○，當時副駕駛座還
    有另一乘客，不知何人趁我不注意，將一包毒品海洛因丟在
    副駕駛座門外地上，這是趕到支援另一位員警發現的。經訊
    問後，戊○○承認那包海洛因是在車內由她丟出去的。等我
    要騎機車追被告時，被告已經消失不見，之後我又返回現場
    ，問戊○○是否與被告交易毒品，戊○○說是」等語，且觀
    諸卷附通聯調閱查詢單所示，被告之父丙○○所承租而由被
    告使用之0000000000號行動電話與證人戊○○所
    使用之0000000000號行動電話，於九十三年十二
    月十七日上午十一時四十五分起至十二時十一分止，共聯繫
    四次，均為證人戊○○發話予被告，通話秒數分別為三十六
    秒、二十五秒、五秒、六秒。本院衡諸證人戊○○與被告並
    無仇恨怨隙，此業據被告於本院審理時供承在卷，證人戊○○衡情實無誣陷被告之理，且觀諸證人戊○○於檢察官偵訊
    後在筆錄末行及證人結文上之簽名，其字跡流暢，並無因毒
    癮發作而抖動之現象，且證人戊○○於警詢、偵查時之供述
    均屬一致，證人戊○○與被告交易毒品之過程又全程為員警
    己○○、甲○○所監控並於本院證述明確，證人戊○○、己○○、甲○○之證述互核相符，證人己○○、甲○○之前均
    認識被告，此為證人己○○、甲○○、被告所共認，參以證
    人戊○○與被告在為警查獲毒品交易前之一小時內聯絡頻仍
    ，顯然係在確定毒品交易之詳細時間、地點、毒品數量及價
    格等事項，又證人己○○、甲○○、戊○○原即與被告認識
    ，衡情亦無誤認被告之理，足徵證人戊○○之上開證述確為
    真實，被告於九十三年十二月十七日中午十二時十五分販賣
    海洛因予證人戊○○之犯行，已屬明確；又證人戊○○於警
    詢時證稱：「 (你於何時、何地向「黑龍」購買多少海洛因
    ？重量為何？)第1次於93年12月15日20時許在基隆市○○路
    34號前向「黑龍」購買1000元海洛因，重量約0.4 公克」等
    語，於偵查時仍證稱：「 (你總共跟丁○○買幾次毒品？)2
    次，第一次是在12月15日晚上9 點多，我也是用我男朋友的
    電話撥打丁○○的行動電話，買1000元，他跟我約在東岸KT
    V 」等語，且觀諸卷附通聯調閱查詢單所示，被告之父丙○○所承租而由被告使用之0000000000號行動電話
    與證人戊○○所使用之0000000000號行動電話，
    於九十三年十二月十五日下午八時十七分起至八時二十四分
    止，共聯繫二次，均為證人戊○○發話予被告，通話秒數分
    別為二十二秒、五秒，核與證人戊○○所述其與被告於九十
    三年十二月十五日下午九時許毒品交易前有以行動電話與被
    告聯繫之情相符，證人戊○○與被告於九十三年十二月十五
    日下午九時毒品交易前之一小時內聯絡頻仍，顯然係在確定
    毒品交易之詳細時間、地點、毒品數量及價格等事項，復參
    以證人戊○○與被告於二日後即九十三年十二月十七日中午
    十二時十五分，在基隆市○○路三十四號前，以彼此在機車
    及自用小客車上之毒品交易方式銀貨兩訖，顯然證人戊○○
    早已曾向被告購買海洛因，因之嗣於二日後在極佳之默契下
    ，能以迅速、簡潔之交易方式完成毒品交易，以規避警方之
    查緝，足認證人戊○○此部分證述亦為真實，被告於九十三
    年十二月十五日下午九時許販賣海洛因予證人戊○○之犯行
    ，亦屬明確。被告雖辯稱其並不認識證人戊○○，可能戊○○撥錯電話，或係警方栽贓云云，然被告對於何以其與證人
    戊○○有多次之電話聯繫，始終無法為合理之解釋，且縱使
    如被告所辯證人戊○○可能撥錯電話，何以被告仍可以與毫
    不相識之證人戊○○對話三十六秒，之後甚且又有三次分別
    為二十五秒、五秒、六秒之通話，況且被告與證人戊○○早
    在九十三年十二月十五、十六日即有多次通話紀錄，顯違常
    情，且被告與證人戊○○之多次通話時間又恰巧係在被告與
    證人戊○○交易毒品之前一小時內，此又豈容被告任意推卸
    其不認識證人戊○○；又證人己○○、甲○○於本院審理時
    均結證稱其並不認識證人戊○○，且證人戊○○倘若係警方
    所授意誘捕被告之線民，則警方本能預先掌控被告之動向，
    證人己○○、甲○○又何以未能當場查獲被告，反讓被告脫
    逃，是被告所辯均無非卸責之詞，不足採信。
(五)證人乙○○於警詢時證稱：「（你是於何時、何地為警方查
    獲持有一級毒品海洛因？）我是於93年12月17日14時30分左
    右在基隆市○○區○○路97巷內為警方當場查獲」、「（警
    方查獲時當場尚有何人和你一起在場？）當場還有販賣海洛
    因給我綽號「黑龍」男子在現場」、「（警方如何查獲你持
    有一級毒品海洛因？）當時我正一邊以我0000000000（序號
    為000000000000000）的 大哥大門號撥打綽號「黑龍」男子
    之0000000000號行動電話一邊走進基隆市○○路97巷內，剛
    好碰到綽號「黑龍」之男子，我正以新台幣1000元整向綽號
    「黑龍」男子購得海洛因1 小包時，警察就上前盤查我和綽
    號「黑龍」男子，並在我左手手掌上七星香菸盒內內發現海
    洛因一小包」、「（警方在你身上查獲之一級毒品海洛因（
    毛重約0.4 公克）是何人所有？來源為何？）是我所有。是
    我於93年12月17日1 4 時30分左右在基隆市○○路97巷內以
    新台幣1000元整向綽號「黑龍」購得」、「（警方在你身上
    查獲之一級毒品海洛因（毛重約0.4 公克）係做何用途？）
    是我向綽號「黑龍」男子買來要自己吸食（施用）的」、「
    （你所供稱綽號「黑龍」男子是否即為93年12月17日14時30
    分左右在基隆市○○路97巷內與你交易毒品而為警方查獲之
    丁○○？）我所供稱之綽號「黑龍」男子就是跟我一起為警
    方帶回之丁○○沒錯」、「今天93年12月17日14時30分左右
    ．．．購得毒品的地點都是在基隆市○○路97巷內．．．以
    新台幣1000元整向綽號「黑龍」男子（丁○○）購得．．．
    1 小包，大約毛重0.4 公克」、「（你每次欲向綽號「黑龍
    」男子（丁○○）購買一級毒品海洛因時，都是如何與他聯
    絡？）我都是用我0000000000（序號為000000000000000）
    的行動電話撥打他0000000000號行動電話跟他聯絡的」、「
    （你與綽號「黑龍」男子（丁○○）如何相識？相識多久？
    有無怨隙？）我和綽號「黑龍」男子（丁○○）是一起在台
    北士林看守所內服刑時認識。我們相識約3 、4 個月了。沒
    有任何怨隙」、「（你向丁○○購買一級毒品海洛因時如何
    交付？）當時用左手拿新台幣1000元給丁○○，他用左手收
    取我向他購買一級毒品海洛因之費用後，將10 00 元放在左
    邊外套的口袋、以右手從右邊外套口袋取出海洛因交給我」
    、「（你向丁○○購買海洛因有無完成交易？）有完成交易
    」、「（現警方查扣丁○○所有新台幣1000元是否為你向他
    購買海洛因之1000元？）是我的」等語，於偵查時仍證稱：
    「（早上交保以後又去買毒品是不是？）是」、「（去哪裡
    買？跟誰買？）我用我的手機0000000000打給0000000000綽
    號「黑龍」的人，我跟他說我要拿1000元的海洛因，他叫我
    到義一路97巷內的巷子口等他，我在下午2 點半時過去，到
    了那邊我邊走邊打手機給他，打到一半就碰到他了，我拿10
    00元給他，他就拿海洛因，然後警察就圍過來，當場查獲」
    、「（警察有抓到「黑龍」嗎？）有」、「（有沒有跟你一
    起被送來地檢署？）有」、「（怎麼認識「黑龍」的？）在
    士林看守所認識的」、「（怎麼知道他有在賣毒品？）在裡
    面時聽人家說的，出來後也有打電話問他過」、「（你給他
    的1000元警方有扣到嗎？）有」、「（如果你再看到「黑龍
    」，願不願意當面指認他？）願意」、「（現在在場的人是
    誰？）丁○○」、「（今天跟誰購買毒品？）丁○○」、「
    （為何丁○○說沒有賣毒品給你們？你們究竟有沒有跟丁○○買毒品？）有」等語，復有在被告身上所查獲之由證人乙○○交付用以購買毒品之價金一千元扣案可稽；本案承辦員
    警己○○於本院審理時證稱：「因為被告有騎一輛車號ＡＷ
    Ｑ─四七六之機車，與戊○○交易，之後被告的機車還是停
    在高峰百貨後面九十七巷騎樓下，所以我們判斷他還是會在
    那附近交易」、「當時我在九十七巷口，甲○○在長榮桂冠
    後面停機車的地方，與被告剛好呈三角之勢，被告當時坐在
    機車上，引擎好像還在發動，坐了約五分鐘，乙○○上前與
    被告交談，我們就上前，乙○○見狀要逃跑，我就攔下乙○○，甲○○就攔下被告，我叫乙○○拿出東西，他主動交出
    海洛因一小包」、「我看到他們二人手有在動」、「乙○○
    當場說買壹仟元」等語，證人即本案承辦員警甲○○於本院
    審理時證稱：「因為被告就在義一路九十七巷附近活動，也
    有在那邊販賣毒品，而且我們只有查獲到戊○○，而沒有當
    場查獲到被告，覺得很可惜，所以我們就在九十七巷附近埋
    伏等被告出現」、「我一樣在信五路三十四號埋伏，就看到
    乙○○進入九十七巷內，我就尾隨乙○○，我就躲在長榮桂
    冠機車停車場，發現乙○○與被告在對話，對話不久之後，
    乙○○就伸手給被告錢，然後被告伸手有拿東西給乙○○，
    但我不確定是什麼東西，但根據我的直覺判斷他們在交易毒
    品，於是我就聯絡溫警員，我們就一同上前盤查，由我控制
    被告，由己○○控制另一男子乙○○，我在盤查被告時，發
    現他身上並沒有毒品，可是己○○在盤查乙○○時，有發現
    乙○○身上有毒品，他為求慎重，我們當場詢問乙○○，剛
    才與被告對談時，是否就是在交易毒品，乙○○回答是，再
    問查獲的毒品是不是就是剛剛向被告購買，乙○○回答說是
    ，所以就將他們二人帶回警局偵辦」等語，且觀諸卷附通聯
    調閱查詢單所示，被告之父丙○○所承租而由被告使用之0
    000000000號行動電話與證人乙○○所使用之00
    00000000號行動電話，於九十三年十二月十四日下
    午四時二十二分起至四時三十七分止，共聯繫二次，其中一
    次為證人乙○○發話，另一次為被告發話，且證人乙○○於
    九十三年十二月十四日下午四時十七分即三次聯絡被告但均
    未接通。本院衡諸證人乙○○與被告並無仇恨怨隙，此業據
    被告、證人乙○○於本院審理時供承在卷，且被告與證人乙○○係於九十三年十二月十七日下午二時三十分，在基隆市
    ○○路九十七巷巷口會面之時為警查獲，顯然被告與證人乙○○私交甚篤，證人乙○○衡情實無誣陷被告之理，且觀諸
    證人乙○○於檢察官偵訊後在筆錄末行及證人結文上之簽名
    ，其字跡流暢，並無因毒癮發作而抖動之現象，且證人乙○○於警詢、偵查時之供述均屬一致，證人乙○○與被告交易
    毒品之過程又全程為員警己○○、甲○○所監控並於本院證
    述明確，證人乙○○、己○○、甲○○之證述互核相符，參
    以證人乙○○與被告在為警查獲毒品交易前聯絡頻仍，證人
    己○○、甲○○、乙○○原即與被告認識，衡情亦無誤認被
    告之理，足徵證人乙○○之上開證述確為真實，被告於九十
    三年十二月十七日下午二時三十五販賣海洛因予證人乙○○
    之犯行，已屬明確。證人乙○○嗣於本院審理時雖改稱：被
    告在案發前雖曾告知其行動電話號碼，但我未抄在紙上，所
    以忘記被告之行動電話號碼，因此我與被告在案發前並無電
    話聯繫，案發當日係偶遇被告，我就向被告要行動電話號碼
    ，並將被告告知之行動電話號碼輸入我的行動電話內，不久
    ，警方就上前逮捕，我確未向被告購買毒品海洛因云云，被
    告亦附和證人乙○○之證詞，辯稱我與證人乙○○在案發前
    並未聯絡云云，然查被告與證人乙○○於案發前已有數次之
    通話紀錄，已如前述，且案發當時被告人在巷內，證人乙○○係行經大路，倘證人乙○○非刻意尋找被告之所在，何能
    在無意間發現被告在巷內，亦違常情，且本院詢問被告及證
    人乙○○在為警查獲前短短數分鐘之交談內容及舉動，證人
    乙○○證稱只是向被告要行動電話號碼並輸入其行動電話內
    ，被告則供稱曾談及毒品的事情，我向乙○○說如果毒品品
    質好，我要請乙○○介紹我去買，後來乙○○有出示那包毒
    品給我，我看那包毒品顏色不是很好，我們就分手云云，被
    告、證人乙○○對於其二人在為警查獲前之交談內容竟有如
    此大的出入，顯然被告、證人乙○○對於案發當日碰面之實
    情均有所隱瞞，而其二人所隱瞞者即為被告與證人乙○○交
    易毒品之事實，否則被告與證人乙○○原係同在士林看守所
    服刑之室友，彼此相識，而朋友間互通電話，本屬極為正常
    之舉，何以被告及證人乙○○於本院審理時對於通話一節卻
    避之惟恐不及而捏造出顯然與事實不符之其二人在案發前並
    無通話之謊話，故證人乙○○嗣於本院審理時翻異前詞，改
    稱其未向被告購買毒品海洛因云云，顯係事後迴護被告之詞
    而不足採信，仍應以證人乙○○於警詢、偵查時未經任何利
    益衡量及他人介入之證述為可採，被告於九十三年十二月十
    七日下午二時三十五販賣海洛因予證人乙○○之犯行，亦屬
    明確。被告雖辯稱係警方栽贓云云，然證人乙○○於本院審
    理時證稱其與員警己○○、甲○○及其後制作筆錄之員警並
    不認識，且案發當日亦無人要其刻意接近被告等語，核與證
    人己○○、甲○○於本院審理時所稱其不認識乙○○之情相
    符，證人乙○○與證人己○○、甲○○既互不相識，則證人
    己○○、甲○○又何能授意證人乙○○誘捕被告，故被告所
    辯係員警己○○栽贓嫁禍云云，無非飾卸之詞，亦不足採。
(六)再者，證人乙○○與戊○○素不相識，亦據證人乙○○於本
    院審理時證述在卷，證人乙○○、戊○○彼此不認識，但於
    案發當日中午十二時、下午二時許，在基隆市○○路九十七
    巷巷口與信五路三十四號前（上開二地方極為接近）分別與
    被告碰面，嗣為警當場查獲後均先後不約而同指出係向被告
    購買毒品海洛因，以被告與證人乙○○、戊○○交易之時間
    及地點之密接性，顯然被告係以基隆市○○路九十七巷巷口
    一帶為其交易之地點，益徵證人乙○○、戊○○於警詢、偵
    查時證述之真實性。且證人乙○○、戊○○分別購自被告之
    白色粉末一小包、二小包，經送法務部調查局鑑定結果，確
    均含海洛因成份，淨重分別０．一七公克、０．四二公克，
    此有法務部調查局九十四年一月二十四日調科壹字第三二０
    ００二五五八、000000000號鑑定通知書各一紙在
    卷可稽，被告販賣海洛因予證人乙○○、戊○○之情，至此
    已臻明確。
(七)本件被告矢口否認有何持有並販賣海洛因之犯行，本院盡調
    查之能事，已無從查知被告販入海洛因之確實數量及其價格
    ，與被告販出海洛因之數量及其價格予以換算，以據為被告
    有無意圖營利之事證。然販賣海洛因係違法行為，且所犯為
    最輕本刑無期徒刑以上之罪，非可公然為之，亦無公定價格
    ，容易分裝並增減份量，而每次買賣之價量，可能隨時依雙
    方關係深淺、資力、需求量及對行情之認知、來源是否充裕
    、查緝是否嚴緊、購買者被查獲時供述購買對象之可能風險
    之評估等，而異其標準，非可一概而論，從而販賣之利得，
    除被告坦承犯行或價量俱臻明確外，委難察得實情，惟販賣
    之人從價差或量差中牟利之方式雖異，其販賣行為在意圖營
    利則同一。本案被告未承認販賣海洛因，惟被告與購買人乙○○、戊○○非屬至親，當無可能一再甘冒重典而按購入價
    格轉售予證人乙○○、戊○○而不求利得之理，是被告有營
    利之意圖，灼然至明。
綜上，被告販賣第一級毒品犯行，其罪證明確，應予依法論科。
二、核被告所為，係犯毒品危害防制條例第四條第一項之販賣第
    一級毒品罪，被告持有第一級毒品海洛因之低度行為，為販
    賣之高度行為所吸收，不另論罪。被告先後三次販賣第一級
    毒品犯行，時間緊接，觸犯構成要件相同之罪名，顯係基於
    概括犯意為之，為連續犯，應依刑法第五十六條之規定，論
    以販賣第一級毒品罪一罪，又被告有如事實欄所載之犯罪科
    刑及執行完畢情形，有臺灣高等法院被告全國前案紀錄表在
    卷可按，其於有期徒刑執行完畢後，五年以內再犯有期徒刑
    以上之本罪，係屬累犯（死刑、無期徒刑依法均不得加重）
    。又被告並無販賣海洛因之犯罪紀錄，其每次販售毒品海洛
    因之價錢僅一千元、二千元、一千元，前後三次，亦僅四千
    元，販售之價額非鉅，又販售毒品海洛因之數量亦非大量，
    然所犯者卻為最輕本刑為無期徒刑以上之重罪，衡之被告之
    犯罪情狀，情輕法重，顯可憫恕，應依刑法第五十九條之規
    定，減輕其刑。爰審酌被告前有多次犯罪紀錄、素行非佳，
    犯罪之動機、目的、手段、所生之危害、所販出第一級毒品
    海洛因之數量非鉅、所為危害國民之健康，破壞社會治安之
    程度，案發後飾詞狡卸，犯罪後態度非佳等一切犯罪情狀，
    量處如主文所示之刑，用示懲戒，並啟自新。另被告販賣第
    一級毒品海洛因所得款項四千元（僅扣案一千元），均係因
    犯販賣第一級毒品罪所得之財物，依毒品危害防制條例第十
    九條第一項規定併予宣告沒收之，其中三千元並未扣案，如
    全部或一部不能沒收時，以其財產抵償之。至在證人乙○○
    、戊○○身上查扣之第一級毒品海洛因共三小包，已經被告
    販賣並移轉予證人乙○○、戊○○所有，非屬本案扣押之物
    ，應另於證人乙○○、戊○○所涉犯持有或施用第一級毒品
    海洛因案件中為適法之處置，併此敘明。
三、公訴意旨另以：被告基於意圖營利販賣第一級毒品海洛因之
    概括犯意，於九十三年十二月一日下午五時許、同月十二日
    下午五時許，在基隆市○○路九十七巷巷口，以一小包海洛
    因之價金為一千元，連續二次販賣海洛因予乙○○，因認被
    告此部分亦涉犯毒品危害防制條例第四條第一項之販賣第一
    級毒品罪嫌。本件公訴意旨認被告涉犯此部分販賣第一級毒
    品犯行，無非以證人乙○○之指訴為其唯一論據，訊據被告
    則堅決否認有此部分販賣第一級毒品犯行。查：觀諸卷附通
    聯調閱查詢單所示，證人乙○○與被告係於九十三年十二月
    十四日起始有通話情形，且九十三年十二月一日、十二日之
    交易毒品犯行亦未經警方當場查獲，亦未扣得任何證物，故
    本件此部分販賣第一級毒品犯行，除證人乙○○之指證外，
    並無其他事證足以補強證人乙○○證述之真實性，縱被告所
    辯不足採信，然現存之積極證據既然不足以認定被告有此部
    分販賣第一級毒品犯行，不能證明被告犯罪，因此無罪部分
    與已起訴並經本院認定有罪之部分，有連續犯之裁判上一罪
    關係，爰不另為無罪之諭知，併此敘明。
據上論斷，應依刑事訴訟法第二百九十九條第一項前段，毒品危
害防制條例第四條第一項、第十九條第一項，刑法第十一條前段
、第五十六條、第四十七條、第五十九條，判決如主文。
本案經檢察官林伯宇到庭執行職務。
中　　華　　民　　國　　94　　年　　3 　　月　　8 　　日
                  刑事第二庭審判長法  官 王福康
                                  法  官 何怡穎
                                  法  官 徐世禎
以上正本證明與原本無異。
對於本件判決如有不服，應於收受送達後10日內，向本院提出上
訴書狀，上訴於臺灣高等法院，並按他造當事人之人數附具繕本
。
中　　華　　民　　國　　94　　年　　3 　　月　　10　　日
                                  書記官 王一芳
附論罪科刑法條：
毒品危害防制條例第4條第1項
製造、運輸、販賣第1 級毒品者，處死刑或無期徒刑；處無期徒
刑者，得併科新臺幣10,000,000元以下罰金。
